【裁判字號】    88,自,973
【裁判日期】    890229
【裁判案由】    公然侮辱
【裁判全文】
臺灣臺北地方法院刑事判決                          八十八年度自字第九七三號
    自  訴  人  甲○○
    被      告  乙○○
右列被告因公然侮辱案件，經自訴人提起自訴，本院判決如左：
    主  文
乙○○公然侮辱人，處罰金佰元，如易服勞役，以佰元折算壹日。
    事  實
一、乙○○於民國八十九年一月一日下午六時許，在不特定多數人得出入之台北市政
    府警察局萬華分局大理街派出所內，因不滿甲○○一再向法院申告，二人並爭執
    口角，竟基於公然侮辱之犯意，接續以「幹你娘」、「婊子」（台語）之穢語當
    場辱罵甲○○。
二、案經被害人甲○○提起自訴。
    理  由
一、訊據被告乙○○固不否認有以上開言詞辱罵自訴人甲○○等事實，惟矢口否認有
    何公然侮辱之犯行，辯稱：當天實屬氣憤之詞，並無侮辱之意思云云。經查，右
    揭犯罪事實，迭據自訴人於本院審理中指述歷歷，復經證人即當日在場之警員丁
    ○○於本院八十九年一月二十五日調查中證述在卷，堪信告訴人指訴非虛。次查
    ，被告於前揭時、地所言「幹你娘」、「婊子」（台語）等語，衡情應認足以貶
    損他人之社會評價，被告以此辱罵告訴人，自屬侮辱行為。又查，本件案發地點
    係在台北市政府警察局萬華分局大理街派出所，為公眾得出入之場所，是該處所
    於案發時乃屬不特定多數人所得出入之場所。是被告以上開言詞辱罵自訴人時，
    係處於不特定多數人所得共見共聞之狀態，而達公然程度。另查，被告縱對自訴
    人之行為有所不滿，亦應依循正當管道申訴，卻當場恣意辱罵，其行為難謂無侮
    辱之犯意。是被告前開所辯，應屬事後卸責之詞，不足採信。本件事證明確，被
    告犯行洵堪認定，應予依法論科。
二、核被告乙○○所為，係犯刑法第三百零九條第一項之公然侮辱罪。又其以「幹你
    娘」、「婊子」（台語）等言詞辱罵自訴人之行為，均係基於一個侮辱犯意之決
    定，以達成其同一犯罪之各個舉動，均屬當次侮辱行為之接續行為，而不另論罪
    。爰審酌被告僅因雙方爭執口角，一時氣急始出言辱罵，且於犯後尚能坦承部分
    犯行及其品行、犯罪之動機、目的、手段、智識程度、所生危害等一切情狀，量
    處如主文所示之刑，並諭知易服勞役之折算標準。
三、自訴意旨另略以：被告乙○○基於公然侮辱之概括犯意，連續於八十八年十月二
    十一日晚上八時四十分許、八十九年一月一日下午五時三十分許及八十九年一月
    七日晚上九時四十分許，分別在不特定多數人得出入之台北市○○街二０五號四
    樓及台北市○○街之創世基金會內，以「幹你娘」、「幹你娘雞巴」（台語）之
    穢語當場辱罵自訴人甲○○。因認被告乙○○涉有刑法第三百零九條第一項之公
    然侮辱罪嫌云云。按犯罪事實應依證據認定之，無證據不得推定其犯罪事實。又
    不能證明被告犯罪者，應諭知無罪之判決，刑事訴訟法第一百五十四條、第三百
    零一條第一項分別定有明文。又被害人所述被害情形如無瑕疵可指，而就其他方
    面調查又與事實相符，其供述始足據為判決之基礎；且自訴人之自訴，係以使被
    告受刑事訴追為目的，是其陳述是否與事實相符，仍應調查其他證據以資審認（
    最高法院三十二年上字第六五七號、五十二年台上字第一三００號判例參照）。
    又事實之認定，應憑證據，如未能發現相當證據，或證據不足以證明，自不能以
    推測或擬制之方法，為裁判基礎（最高法院四十年台上字第八六號判例參照）。
    另認定犯罪事實所憑之證據，雖不以直接證據為限，間接證據亦包括在內；然而
    無論直接或間接證據，其為訴訟上之證明，須於通常一般之人不致有所懷疑，而
    得確信其為真實之程度者，始得據為有罪之認定，倘其證明尚未達到此一程度，
    而有合理之懷疑存在時，即無從為有罪之認定，亦有最高法院七十六年台上字第
    四九八六號判例可資參照。訊據被告乙○○堅詞否認有何自訴人甲○○所指之右
    揭公然侮辱犯行，自訴人甲○○雖就右揭公然侮辱犯行指述歷歷，然其就前開犯
    行之相關證人僅於自訴狀內或僅記載「四個人在現場目擊」、或記載為「床下舖
    之二個證人」，並無相關證人之年籍資料，本院自無從加以傳喚；復經本院於八
    十九年一月十七日當庭命自訴人陳報證人之年籍資料，迄今亦無相關證人年籍資
    料以供傳訊；另依證人丁○○及丙○○於本院八十九年一月二十五日調查中所為
    之證言觀之，亦難認定被告確有自訴人所指前揭之公然侮辱犯行。此外，復查無
    其他積極證據足認被告乙○○確有公然侮辱犯行，是被告此部分之犯行尚屬不能
    證明，本應為無罪之諭知，惟自訴意旨認此部分犯行與前揭論罪科刑部分，有裁
    判上一罪之關係，爰不另為無罪之諭知。
據上論斷，應依刑事訴訟法第三百四十三條、第二百九十九條第一項前段，刑法第三
百零九條第一項、第四十二條第二項，罰金罰鍰提高標準條例第一條前段、第二條，
判決如主文。
中    華    民    國      八十九    年      二    月      二十九        日
                                      臺灣臺北地方法院刑事第九庭
                                          法  官
如不服本判決，應於判決送達後十日內，向本院提出上訴狀。
附錄本案論罪科刑法條：
刑法第三百零九條第一項


司法院資訊處製作；財團法人民間司法改革基金會備份。
